臺灣高等法院刑事判決　　　九十三年度上更(一)字第四一四號
上　訴　人
即　被　告　壬○○
選任辯護人　林梅玉　律師
上列上訴人因誣告等案件，不服臺灣臺北地方法院八十八年度訴
字第四一一號，中華民國九十年十一月二十九日第一審判決（起
訴案號：臺灣臺北地方法院檢察署八十七年度偵字第一六六五二
號、第二０三五一號、第二二二０八號），提起上訴，判決後經
最高法院撤銷發回，本院判決如下：
    主  文
原判決關於壬○○部分撤銷。
壬○○共同公務員假借職務上之權力，意圖他人受刑事處分，向
該管公務員誣告，處有期徒刑貳年，緩刑伍年。
     事  實
一、壬○○自八十五年十二月間起至八十七年四月間止，擔任台
    北市政府警察局中山分局子○○○○（以下稱圓山所）之主
    管，丙○○則自八十六年三月間起至八十七年三月間止擔任
    圓山所之警員，丁○○則自八十六年三月間起至八十九年間
    擔任圓山所之警員，另辰○○則自八十四年十二月間起迄今
    擔任圓山所之警員（其中丙○○、丁○○、辰○○部分業經
    本院上訴審以共同公務員假借職務上之權力，意圖他人受刑
    事處分，向該管公務員誣告，各處有期徒刑壹年陸月，均緩
    刑肆年確定），其四人均為依法從事公務之人員，且並均擔
    負有偵查犯罪嫌疑人之職務。
二、緣八十六年四月十四日晚間未○○（更名前辛○○）至台北
    縣板橋市○○路某不知名之電動玩具店找其友人癸○○，隨
    即邀癸○○前往台北市玩樂，八十六年四月十五日凌晨約三
    時十分許，未○○及癸○○二人乃先搭乘計程車前往未○○
    竊取戊○○使用之前述車號汽車停放地點（即台北市中山區
    ○○○路三段十八號附近），欲由未○○駕駛該部其竊取得
    手之汽車作為代步之工具；惟因戊○○於八十六年四月十四
    日晚間出外購物，經過該部汽車停放地點，雖發現該部汽車
    所懸掛車牌非其所遺失汽車之車牌，惟該部汽車之型式及車
    內擺置物品均與其所失竊汽車之型式及車內擺置物品相符，
    乃向其友人即在中山分局擔任警員之甲○○報告，經甲○○
    通報線上警網即當時在外負責機動巡邏之圓山所警員丑○○
    及申○○，丑○○及申○○二人乃於八十六年四月十五日凌
    晨約二時許趕往現場，經在場之戊○○對其二人告以該部汽
    車與其所遺失之汽車特徵相符，嗣丑○○以電話查詢得知該
    部汽車所懸掛之ＣＩ－二一七六號車牌有申報遺失紀錄，丑
    ○○即向戊○○表示其與申○○會在該處埋伏等待竊嫌出現
    取用該部汽車，並請戊○○留下電話後先行離去。嗣丑○○
    、申○○在該處守候約近三、四十分鐘均未見有人前來取車
    ，乃電話連繫要圓山所之值班同仁己○○前往該處現場接替
    埋伏守候，己○○接獲通知後即前往該處繼續埋伏守候。嗣
    未○○、癸○○於前述時間（即八十六年四月十五日凌晨三
    時十分許）抵達該部汽車之停車地點，癸○○先上該部汽車
    右前座，未○○則在該部汽車之路邊小解，己○○見狀乃持
    槍出現，喝令未○○及癸○○均不許動，惟未○○趁己○○
    不注意分心之際拔腿逃跑，己○○因其只有一人執勤，不得
    已只先控制坐困該部汽車內之癸○○，並電請其他警員之支
    援，嗣圓山所警員丑○○及甲○○到場，自該部汽車內扣得
    未○○無故持有之甲槍、甲子彈及不具殺傷力之塑膠製成之
    玩具手槍一枝（扣案槍枝管制編號0000000000，
    為便於敘述，以下稱乙槍）、手銬、頭套、安全帽、繩索等
    物，己○○警員等人隨即將癸○○逮捕，連同該部汽車及其
    內之物帶回圓山所，並通知圓山所主管壬○○返回圓山所處
    理。
三、癸○○為警帶回圓山所後，即向該派出所之員警表示該部汽
    車、汽車上所懸掛之車牌非其所竊取暨放置於車上之甲槍、
    甲子彈等物，亦非其所持有，並向警員表示放置於車上之甲
    槍、甲子彈等物應係當時尚未更名，寅○○○○○之辛○○
    （即未○○，為便於敘述，以下此部分之事實欄即以更名前
    辛○○稱呼）所持有，而於八十六年四月十五日上午約七時
    許，戊○○亦獲通知趕到圓山所認領贓物，癸○○一見到戊○○，亦向戊○○表示該部汽車被竊一事與其無關，應係寅
    ○○○○○之辛○○所為，戊○○得知後，即將辛○○之呼
    叫器號碼及行動電話號碼提供給圓山所主管壬○○，壬○○
    根據癸○○及戊○○之口頭供述，得知涉有竊取上開汽車、
    車牌及未經許可無故持有甲槍、甲子彈之犯罪嫌疑人為辛○○，壬○○隨即於八十六年四月十五日上午八時二十五分以
    子○○○○內之電腦與警政署之電腦連線，列印出辛○○之
    刑案資料作業個別查詢報表、辛○○所有車號Ｇ三－九０八
    六號自用小客車車籍作業系統查詢認可資料，並調出辛○○
    之口卡供癸○○指認，以確認辛○○之真實身份，壬○○並
    命丙○○、辰○○等警員至台北市內湖區追捕辛○○，惟並
    無結果。
四、八十六年四月十五日上午九時許，壬○○指示癸○○在其辦
    公室內以電話聯繫辛○○，嗣辛○○回電予壬○○，壬○○
    經與辛○○交談，得知竊取前述汽車、車牌及未經許可持有
    甲槍、甲子彈之犯罪嫌疑人確為辛○○無誤，詎壬○○竟向
    辛○○表示若欲脫免竊盜、未經許可無故持有甲槍等刑責，
    必需交出制式手槍一把，且其將不再為難癸○○等語，辛○○為脫免刑責，即應允壬○○之要求表示願在當日下午三時
    以前交出制式手槍一把予壬○○，充作壬○○查察犯罪之績
    效。壬○○與辛○○達成協議後，即又向癸○○表示因其前
    已因持有槍械案經警於八十六年四月八日查獲，經移送檢察
    官偵查中，若辛○○交出手槍，由癸○○扛下未經許可持有
    該把由辛○○交出手槍之刑責，應可移送併案審理，不會多
    加一條罪等語，癸○○因徹夜遭警留置，且為求能僅速脫身
    ，迫於無奈，亦只好答應壬○○之提議。同日下午一時許，
    壬○○命圓山所不知情之員警庚○○正式對癸○○偵訊，於
    偵訊之前，壬○○乃告知癸○○不必供出辛○○之真實身分
    ，只需供述甲槍、甲子彈為寅○○○○○者所持有，癸○○
    如前所述，迫於無奈，亦祇得答應，而壬○○明知前述甲槍
    、甲子彈等違禁物為辛○○所無故持有，且其知悉辛○○之
    真實姓名年籍等資料，即經由不知情之警員庚○○對癸○○
    為偵訊，而將無故持有前述甲槍、甲子彈之人為真實姓名年
    所掌之公文書即(一)圓山所八十六年四月十五日下午一時許對
    癸○○之偵訊筆錄及(二)八十六年四月十五日台北市政府警察
    局中山分局（以下稱中山分局）北市警中分刑字第Ａ００八
    九五六號刑事案件報告單上，嗣並由其判行後，將該偵訊筆
    錄及報告單（連同後述第六部分之扣押證明筆錄、偵訊筆錄
    及報告單一同行使，詳後述）持往中山分局三組行使，再由
    不知情之中山分局三組警員將該登載不實之偵訊筆錄及報告
    單持往台灣台北地方法院檢察署行使，足生損害於檢察署及
    警察機關偵查真正犯罪嫌疑人之真實性。
五、辛○○與壬○○達成前述由其交付制式手槍一把之協議後，
    為籌措手槍，乃於同日中午約十二時許至台北市中山區○○○路、吉林路口附近其友人酉○○所經營之吉祥如意珠寶店
    ，央請酉○○幫忙，酉○○再去電向住在基隆市卯○○○○○之戌○○（已死亡）調槍應急，惟一時之間未獲得明確之
    答覆；其間壬○○復以電話與辛○○連繫，要求辛○○務必
    在當天下午交出手槍一把，同日下午約三時三十分左右，戌
    ○○回電酉○○表示已調得俗稱黑星之中共制五四式口徑七
    點六二釐米之制式手槍，嗣戌○○方面並派人將手槍放置在
    包裝盒中，於當日下午約五時三十分許送至酉○○之珠寶店
    ，交由辛○○。辛○○取得該包裝盒後亦未拆開檢視，惟其
    慮及如將該包裝盒直接交予警員，恐有遭警員誘捕之可能，
    為求自保，乃思及其平日常投宿位於台北市○○區○○街、
    延平北路交岔路口附近之藍天賓館四樓及十一樓櫃台均裝有
    閉路電視，其可在該賓館四樓透過閉路電視監看交槍過程，
    辛○○隨即驅車前往該賓館十一樓，將該包裝盒交予不知情
    之賓館服務生乙○○，並交代乙○○若有人前來欲拿取該包
    裝盒，即將該包裝盒交付。
六、辛○○將前述包裝盒交予乙○○後，隨即撥打壬○○所使用
    之000000000號行動電話予壬○○，表示其已依約
    將手槍託放於藍天賓館，壬○○得知後，隨即與知情之丙○○、丁○○及辰○○押解癸○○驅車自圓山所出發，先至藍
    天賓館，並由丁○○或辰○○二人其中一名警員及丙○○上
    樓向乙○○取得該包裝盒，上車後，發現該包裝盒內係放置
    有俗稱黑星之中共制五四式口徑七點六二釐米之具有殺傷力
    之制式手槍一把（獲案槍枝管制編號0000000000
    號，為便於以後之敘述，以下稱丙槍）及均具有殺傷力之七
    點六五釐米制式子彈二顆、七點六二釐米之制式子彈一顆（
    為便於敘述，以下稱丙子彈），壬○○、丙○○、丁○○及
    辰○○四人為免其四人如此取槍之過程曝光，自藍天賓館離
    去後，乃於同日下午六時二十分左右，駕車押解癸○○抵達
    不遠處之台北市大同區承德橋旁堤防高速公路第一根橋墩下
    ，由壬○○命癸○○在橋墩下挖洞，並將丙槍及丙子彈埋入
    洞內，佯示癸○○原即將丙槍及丙子彈埋藏於該處，再命癸○○取出，而壬○○、丙○○、丁○○及辰○○四人明知丙
    槍及丙子彈根本不是癸○○原先埋藏於該處，亦非癸○○未
    經許可無故持有，乃竟先由辰○○當場以相機拍攝癸○○在
    該處起槍之相片，偽造癸○○未經許可無故持有丙槍、丙子
    彈之證據，嗣於同日下午六時四十五分許，壬○○等人返回
    圓山所後，壬○○、丙○○、丁○○及辰○○復基於公務員
    明知為不實之事項，而登載於職務上所掌公文書之概括犯意
    聯絡，明知丙槍及丙子彈確非癸○○所無故持有，亦非在前
    述時地起出，而先由丁○○在該派出所內，在其職務上所掌
    之公文書即扣押證明筆錄上，登載在前述高速公路橋墩下起
    出由癸○○未經許可無故持有丙槍、丙子彈之不實事項，再
    由壬○○命辰○○對癸○○進行偵訊，先後在其職務上所掌
    之公文書即(一)圓山所八十六年四月十五日下午六時四十五分
    許對癸○○之偵訊筆錄上，由辰○○登載丙槍及丙子彈為癸○○所無故持有及於前述時地起出之不實事項及在(二)八十六
    年四月十五日中山分局北市警中分刑字第Ａ００八九五八號
    刑事案件報告單上，由壬○○登載丙槍及丙子彈為癸○○所
    無故持有及於前述時地取出之不實事項，其四人並假借因其
    為負有偵查犯罪職務公務員，而在職務上有制作前開扣押證
    明筆錄、偵訊筆錄、報告單、現場起槍相片之權力，基於意
    圖使癸○○受刑事處分，而誣告癸○○未經許可無故持有丙
    槍、丙子彈之犯意聯絡，由壬○○判行後，將該扣押證明筆
    錄、偵訊筆錄、報告單及起槍相片持向具有偵查犯罪職權之
    中山分局三組行使（連同前述四部分之偵訊筆錄及報告單）
    ，誣告癸○○未經許可無故持有丙槍、丙子彈，再由不知情
    之中山分局三組警員將該登載不實之扣押證明筆錄、偵訊筆
    錄、報告單及現場起槍相片持往具有偵查犯罪職權之台灣台
    北地方法院檢察署行使，足以生損害於檢察機關、警察機關
    偵查真正犯罪嫌疑人之真實性及癸○○。
七、壬○○為避免上級發覺上情，俾使真正未經許可持有甲槍、
    甲子彈之辛○○隱避及誣告癸○○犯罪之目的，於八十六年
    四月十五日將警員庚○○所登載不實之偵訊筆錄（即記載寅
    ○○○○○者無故持有甲槍、彈部分之筆錄）及刑事案件報
    告單（第Ａ００八九五六號），連同丁○○登載不實之扣押
    證明筆錄，及辰○○所登載不實之偵訊筆錄（即記載癸○○
    無故持有丙槍、彈部分之筆錄）、刑事報告單（Ａ００八九
    五八號）及偽造之起槍照片等文書資料一同持往中山分局三
    組行使時，將其於職務上所查出而掌管之前述辛○○之刑案
    資料作業個別查詢報表、辛○○所有車號○○○○○○○號
    自用小客車車籍作業系統查詢認可資料等二份文書，假借其
    為圓山所主管公務員，有掌管該派出所內文書資料之機會予
    以隱匿未逐級呈報，而使真正未經許可持有甲槍、甲子彈之
    犯人辛○○得以因此隱蔽逃避。嗣上開案件完成移送後，始
    將前述二份文書交由負責內勤文書作業之員警編訂在台北市
    政府警察局中山分局八十六年度四月業務資料，項目「刑事
    案件報告單、偵訊、談話筆錄卷類」之卷宗，歸檔存查。
八、八十六年四月十五日下午八時五十五分許，癸○○為中山分
    局員警解送至台灣台北地方法院檢察署，經檢察官訊問後，
    將癸○○予以羈押。八十六年四月二十九日癸○○於中山分
    局刑事組員警借訊時，供出其另行未經許可無故持有，藏放
    於台北縣中和市○○路三五四巷巷內之具有殺傷力之改造玩
    具手槍一把（扣案槍枝管制編號0000000000，為
    便於以後之敘述，以下稱丁槍）及不具有殺傷力之子彈三顆
    。嗣台灣台北地方法院檢察署檢察官將本分為該署八十六年
    度偵字第九二六八號案件偵查之癸○○未經許可持有甲槍、
    甲子彈、丙槍、丙子彈及丁槍之行為，移由台灣板橋地方法
    院刑事庭八十六年度易字第四二七六號案件併案審理，經該
    院法官調查結果，僅就癸○○無故持有丁槍之行為併為審理
    、判決，並認前述甲槍、甲子彈應係辛○○所無故持有，丙
    槍及丙子彈部分則無裁判上一罪之關係，將該案件退還台灣
    台北地方法院檢察署檢察官，分由該署八十七年度偵字第一
    四七三二號案件偵辦，經檢察官偵查結果，查知係辛○○有
    前述竊取戊○○使用汽車、亥○○所有汽車車牌及未經許可
    持有甲槍、甲子彈之行為，而對癸○○為不起訴處分，而將
    癸○○涉嫌持有丙槍部分移轉台灣板橋地方法院檢察署檢察
    官偵辦，而因台灣台北地方法院檢察署檢察官發現癸○○於
    八十六年四月二十四日為中山分局三組員警借提偵訊時即已
    明確指出辛○○涉有前開犯行，即指示中山分局員警深入偵
    辦辛○○涉嫌竊取戊○○使用汽車、亥○○所有汽車車牌及
    未經許可持有甲槍、甲子彈之行為，經中山分局於八十七年
    八月七日將更名後之未○○函送台灣台北地方法院檢察署（
    分由該署八十七年度偵字第一六六五二號案件偵辦），再由
    檢察官傳訊未○○及癸○○到案訊問，並由檢察官於八十七
    年九月二十八日親率調查局人員至圓山所實施搜索，扣得前
    開辛○○之刑案資料作業個別查詢報表、辛○○所有車號Ｇ
    三－九０八六號自用小客車車籍作業系統查詢認可資料等二
    份文書，始知上情。
九、案經法務部調查局台北市調查處移送台灣台北地方法院檢察
    署檢察官（壬○○、丙○○、丁○○及辰○○部分）偵查起
    訴。
    理  由
壹、程序部分：
一、本件同案被告未○○甘服原審判決並未提起上訴，所涉連續
    竊盜、無故持有槍枝子彈犯行部分，業已確定；同案被告丙○○、丁○○、辰○○所涉誣告犯行部分，前經本院九十一
    年上訴字第一二七號判處有期徒刑一年六月，緩刑四年，檢
    察官不服提起第三審上訴，復於九十三年六月三十日經最高
    法院駁回上訴確定，有各該判決在卷可稽，是本院審理範圍
    限於被告壬○○撤銷發回所涉刑法第二百十六條行使第二百
    十三條公務員登載不實之公文書罪嫌、同法第一百六十九條
    第二項偽造證據誣告罪嫌、第一百三十八條隱匿公務上掌管
    之文書罪嫌及第一百六十四條第一項使犯人隱避罪嫌等罪部
    份。
二、本件之警訊、調查、偵訊筆錄均係於刑事訴訟法修正前製作
    完成，有各該筆錄及相關文件可稽，依刑事訴訟法施行法第
    七條之三規定：「中華民國九十二年一月十四日修正通過之
    刑事訴訟法施行前，已繫屬於各級法院之案件，其以後之訴
    訟程序，應依修正刑事訴訟法終結之。但修正刑事訴訟法施
    行前已依法定程序進行之訴訟程序，其效力不受影響。」意
    旨，可知在舊法時期已製作完成，原屬具有證據能力之警訊
    筆錄及偵訊筆錄，其效力不受修正之新法規定所影響，本院
    自得本於調查所得之心證，自由採擷，宜先指明。
貳、實體部分：
一、上訴人即被告壬○○之供述及辯解：
    訊據上訴人即被告壬○○坦承確有事實欄六所示犯行，涉犯
    刑法第二百十六條行使第二百十三條公務員登載不實之公文
    書罪，惟矢口否認涉犯刑法第一百六十九條第二項偽造證據
    誣告、第一百三十八條公務員隱匿公務上掌管之文書、第一
    百六十四條第一項使犯人隱避罪嫌，辯稱：於製作筆錄時，
    癸○○並未供出寅○○○○○即為辛○○，證人戊○○亦未
    提供辛○○之手機號碼給伊。案發當天癸○○事先有使用派
    出所電話與他人聯繫，與何人聯繫伊並不清楚，下午辛○○
    有打電話給伊，伊沒有說要辛○○必須交出制式手槍一把，
    伊將不再為難癸○○等語，係於製作筆錄後，癸○○才說要
    交出制式手槍一把。因同仁丑○○跟伊說有寅○○○○○嫌
    犯帶槍逃跑，伊心裡想兩人是共犯，逃逸之嫌犯要把帶走的
    槍繳出來。並無因求績效而要寅○○○○○嫌犯買槍繳交，
    伊有叫警員丙○○、辰○○去追查寅○○○○○，並未提供
    任何資料，檢察官在派出所搜索之刑案資料作業個別查詢報
    表、車籍作業系統查詢認可資料，非伊所列印，伊亦不知道
    有這些報表，並無隱匿職務上掌管之嫌犯辛○○前科紀錄表
    、車籍作業系統查詢認可資料暨口卡片等資料云云。
二、認定犯罪事實所憑之證據及理由：
（一）被告壬○○之身分及職務：
      查事實一部分，關於被告壬○○自八十五年十二月間起，
      至八十七年四月間止，係擔任台北市政府警察局中山分局
      子○○○○主管乙職，負有偵查犯罪真正嫌疑人之職責，
      屬依法從事公務之人員，此節業為被告壬○○所是認（見
      原審卷(四)第一七四頁），並有子○○○○之警員勤務分配
      表扣案外放足資佐證（見八十八年度藍保管字第七七九號
      贓證物清單【以下稱贓證物清單】編號３）。
（二）同案被告癸○○遭警逮捕偵訊過程及查扣物品：
      前揭事實二部分，關於被害人癸○○係於八十六年四月十
      五日凌晨三時十分許，遭子○○○○埋伏警員己○○於停
      放在台北市中山區○○○路○段十八號附近之戊○○失竊
      車輛右前座上逮捕，旋電請同所警員丑○○、甲○○到場
      支援，並自車上扣得甲槍、甲子彈及不具殺傷力之塑膠製
      成之玩具手槍一枝（扣案槍枝管制編號00000000
      00，以下簡稱乙槍）、手銬、頭套、安全帽、繩索等物
      ，隨後將癸○○帶回子○○○○，並通知主管被告壬○○
      返所處理乙情，亦據警員己○○、甲○○、丑○○等三人
      供述明確（八十六年度偵字第一六六五二號偵查卷第三０
      六頁至第三一０頁調查筆錄、原審卷二第一八二頁至第一
      八五頁訊問筆錄；八十六年度偵字第一六六五二號偵查卷
      第三一一頁至第三一六頁調查筆錄及第三二一頁至第三二
      五頁調查筆錄、本院卷(一)第一一０、一一一頁參照），並
      為被告壬○○所坦認（見上訴卷第八四頁），復有甲槍、
      甲子彈、乙槍等物扣案足佐。
（三）同案被告癸○○遭警逮捕偵訊過程中供出辛○○，被告壬○○列印嫌犯辛○○資料，並指派警員丙○○、辰○○追
      捕辛○○（更名未○○）：
  １、癸○○供出辛○○指認口卡片，戊○○亦提供未○○之呼
      叫器號碼及行動電話號碼：
      前揭事實三前段部分中，癸○○為警帶回子○○○○後，
      即向該所警員表示：該部汽車及汽車所懸掛之車牌均非其
      所竊取，放置於車上之甲槍、甲子彈等物，亦非其所持有
      ，而係寅○○○○○之辛○○所持有。嗣於同日上午七時
      許，汽車失竊車主戊○○接獲通知趕至子○○○○認領贓
      物，癸○○一見到戊○○，亦向戊○○表示該部汽車被竊
      乙事與其無關，應係寅○○○○○之辛○○所為，戊○○
      得知後，即將辛○○之呼叫器號碼及行動電話號碼提供給
      子○○○○主管即被告壬○○，被告壬○○根據癸○○及
      戊○○之口頭供述，得知涉有竊取上開汽車、車牌及未經
      許可無故持有甲槍、甲子彈之犯罪嫌疑人為辛○○之事實
      ，亦據證人癸○○於台北市調處調查時及戊○○於原審時
      分別供述明確（見偵查Ａ卷第八十七頁反面、原審卷(二)八
      十八年六月二十三日訊問筆錄）。被告壬○○及同案被告
      丙○○、丁○○、辰○○等雖均一再辯稱：證人癸○○在
      製作筆錄時，沒有供出寅○○○○○就是辛○○，亦否認
      戊○○提供辛○○（更名未○○）之呼叫器號碼及行動電
      話號碼云云。惟證人癸○○於臺北市調處調查時即供稱：
      阿堯本名辛○○，是在八十五年間經朋友天○○介紹認識
      （見偵查Ａ卷第八十七頁）；我有告訴子○○○○員警，
      和我在一起的是辛○○，也就是跑掉的那一個，子○○○○在當天也有拿口卡照片給我指認，我有向子○○○○員
      警表示，確係辛○○無誤（見偵查Ａ卷第八十七頁反面）
      ，於原審中復證稱：「（問：在圓山所時有無警方拿辛○○的口卡片給你指認？）好像有」、「（問：誰拿給你指
      認的？）不記得」、「（問：看到口卡片時有無說就是阿
      堯？）應該有」等語（見原審卷(三)八十八年九月二十九日
      訊問筆錄），另證人戊○○於原審中亦證稱：「是甲○○
      帶我去找主管的；癸○○在地下室，壬○○就帶我下去，
      一下去癸○○看到我就說『老大怎麼是你』」、「（問：
      主管不認識你，為何會帶你下去地下室？）因我是車主」
      、「（問：四月十四日有無提供辛○○呼叫器號碼給警方
      ？）應該是有，但時間太久不確定了，提供給陳主管」、
      「（問：在何處提供呼叫器號碼給警員？）好像在辦公室
      講的，但不是很確定」、「（問：講呼叫器號碼時，旁邊
      有沒有人？）應該沒有，但警員出出入入，不確定旁邊有
      無人」等語（見原審卷(二)八十八年六月二十三日訊問筆錄
      ），證人癸○○嗣於原審及本院準備程序、審理中翻異前
      詞，稱跑掉的人叫阿堯，真名不曉得；可能是戊○○供出
      的云云，核與司法警察調查中所為之陳述不符，戊○○於
      原審亦改稱癸○○說是阿堯偷的，只知他叫阿堯，不知他
      叫辛○○云云，前後供述不一，稽諸證人癸○○先前於警
      訊中之陳述，與戊○○於原審初訊時所供情節相符，且被
      告於八十六年四月十五日上午八時二十五分以子○○○○
      內之電腦與警政署之電腦連線，列印出被告未○○之刑案
      資料作業個別查詢報表、被告未○○所有車號○○○○○○○號自用小客車車籍作業系統查詢認可資料以觀，證人
      癸○○先前於警訊中之陳述，顯具有較可信之特別情況，
      且為證明犯罪事實存否所必要，自可採為證據。而戊○○
      既能提供辛○○（更名未○○）之呼叫器號碼及行動電話
      號碼，於原審嗣後改稱不知阿堯叫辛○○云云，意在迴護
      ，應無可採。足見癸○○於圓山所製作筆錄時已供出辛○○，並指認辛○○口卡片，戊○○亦提供辛○○（更名未
      ○○）之呼叫器號碼及行動電話號碼無訛，被告壬○○上
      開所辯，尚無足採。
  ２、被告壬○○列印嫌犯辛○○資料，並指派警員丙○○、辰
      ○○追捕辛○○（更名未○○）：
      前揭事實三後段部分中，被告壬○○經由癸○○及戊○○
      之口頭供述，得知涉有竊取上開汽車、車牌及未經許可無
      故持有甲槍、甲子彈之真正犯罪嫌疑人即為被告未○○，
      其隨即於八十六年四月十五日上午八時二十五分以子○○○○內之電腦與警政署之電腦連線，列印出被告未○○之
      刑案資料作業個別查詢報表、被告未○○所有車號○○○○○○○號自用小客車車籍作業系統查詢認可資料乙節，
      已據癸○○於市調處調查時供明在卷（見偵查Ａ卷第八十
      七頁反面），並有檢察官於八十七年九月二十八日親率調
      查局之調查員至子○○○○實施搜索，在該所訂於一冊之
      「台北市政府警察局中山分局八十六年四月份刑事案件報
      告單、偵訊、談話筆錄卷」第三三頁至第三五頁之該二份
      報表可稽（贓證物清單編號５），而員警丙○○、辰○○
      亦供承確實有於事實欄所述時間與庚○○奉被告壬○○之
      命至台北市內湖區追捕嫌犯未○○，員警辰○○並坦承：
      其有於前述未○○之前科報表上，書寫「0000000
      、000000000、○○○○○○○○○○○○、Ｇ
      三－九０八六、○○○○○○○○」等有關未○○於八十
      六年四月間所使用之住家電話、行動電話、居住地址及所
      使用汽車之車號資料在卷（見原審卷(四)第一七七至一七八
      頁、本院卷(一)第一九三頁），有該前科報表足憑。
  ３、何人列印未○○之刑案資料作業個別查詢報表、未○○所
      有車號○○○○○○○號自用小客車車籍作業系統查詢認
      可資料，及由何人保管之判定：
      至於究竟何人列印被告未○○之刑案資料作業個別查詢報
      表、被告未○○所有車號○○○○○○○號自用小客車車
      ：伊是主管，不可能列印；庚○○於原審陳稱：不知是誰
      查詢列印的；同案被告丁○○於原審陳稱：伊是十五日早
      上九點才到班的，不可能列印；丙○○稱：在此之前伊跟
      辰○○在忙一件迷魂盜的案子，回到派出所時，這份資料
      就已經出來了；辰○○稱：伊講的跟丙○○一樣（見原審
      卷(三)第三五二、三五三頁），檢察官於原審亦稱：沒辦法
      確認這份資料是誰印出來的（見原審卷(四)第一四六頁），
      經原審及本院函詢內政部警政署查明究竟何人列印，該署
      覆以該電腦使用紀錄保存期限為兩年，台北市警察局中山
      分局八十六年四月份查詢刑案及車籍資料之電腦使用紀錄
      已超過保存期限，致無法提供，有該署八十九年七月六日
      （八九）警署資字第一一一三七四號及（九十三年八月十
      三日警署資字第0000000000號函在卷可稽（見
      原審卷(三)第三三二頁、本院卷一第一二四頁）。經查：
    (1)證人庚○○於八十七年十月一日市調處訊問「癸○○的案
      件係何人承辦？」時供稱：因係重大刑案，是有主管壬○○指揮偵辦（見八十七年十月一日市調處訊問筆錄），於
      本院準備程序中亦證稱：因這案件比較重大，才由主管分
      配警員的工作任務（見本院卷(一)第一一七頁），證人丑○○於本院準備程序中證稱：「癸○○押回派出所後，我們
      有先檢視車輛，有在車內發現......，當時我還有跟所內
      副主管Ｄ○○報告此案，且在主管回來以後，還有再跟主
      管報告，我們推測跑掉的人身上還有槍械之類的物品。」
      （見本院卷(一)第一一一頁），證人辰○○於本院準備程序
      中證稱：「派出所呼叫我們回所協同偵辦，我在當天早上
      五、六點回到派出所，主管就派我與丙○○參與本案偵辦
      ......，係由主管指揮調度（見本院九十三年九月九日準
      備程序筆錄），足見本案係由主管壬○○指揮調度，而綜
      合上開證據資料以觀，癸○○此段供述之重點乃在於其
      已在圓山所內供出同案被告未○○之真實身份；此時得
      知同案被告未○○真實身份及其相關電話、住址等資料者
      ，在圓山所內僅有被告壬○○一人，因此壬○○既已得知
      同案被告未○○之真實身份，其方得以利用圓山所內之電
      腦與警政署之電腦連線，列印出前述二份其職務上掌管之
      文書，而也因被告壬○○得知未○○前述使用之電話號碼
      及住址，其方得以於此時與被告丙○○、丁○○及辰○○
      等三人產生犯意之聯絡，並命被告丙○○及辰○○前往台
      北市內湖區一帶追捕未○○，否則綜觀前述經扣案之「台
      北市政府警察局中山分局八十六年四月份刑事案件報告單
      、偵訊、談話筆錄卷」，在該卷宗內所有之筆錄，不管是
      本件癸○○之筆錄或與本案無關他人之筆錄，均無一人提
      及同案被告未○○，若非癸○○上開供述為屬真實，同案
      未○○之前科報表等資料為何會無緣無故出現在該卷宗內
      ，被告丙○○及辰○○又為何要到內湖區去追捕被告未○○？員警丙○○、辰○○亦供承確實有於事實欄所述時間
      與庚○○奉被告壬○○之命至台北市內湖區追捕嫌犯未○○，員警辰○○並坦承：其有於前述未○○之前科報表上
      ，書寫「0000000、000000000、○○○○○○○○○○○○、○○○○○○○、○○○○○○○○」等有關未○○於八十六年四月間所使用之住家電話、
      行動電話、居住地址及所使用汽車之車號資料在卷（見原
      審卷(四)第一七七至一七八頁、本院卷(一)第一九三頁），有
      該前科報表足憑。證人辰○○於本院準備程序中復證稱：
      我跟跟丙○○、庚○○、玄○○先帶女嫌疑犯到土城查贓
      ，回所之後，就有看到辛○○的刑案資料作業個別查詢報
      表、車籍作業系統查詢認可資料，我就濃縮上面的資料，
      再到內湖去查察的，是主管分配我們去的，是要追捕辛○○....... （見本院九十三年九月九日準備程序筆錄），
      又稱：辛○○（更名未○○）的刑案資料作業個別查詢報
      表、車籍作業系統查詢認可資料，上面列印時間係在八點
      二十五分，這個時間我與證人丙○○等四人已經去土城查
      竊盜案，我們回到派出所已經是九點多了，然後主管壬○○交待我與證人丙○○等人去內湖查辛○○（更名未○○
      ），刑案資料作業個別查詢報表、車籍作業系統查詢認可
      資料是同事或主管交給我的，我也忘記了，電話號碼也是
      派出所同事給我的，○○○、○○○住址是我從資料摘出
      來寫的，也有部分資料是同事給我的等語（見本院94年 1
      月11日準備程序筆錄），則被告壬○○指派員警丙○○、
      辰○○、庚○○至台北市內湖區追捕嫌犯未○○時，即提
      供辛○○的刑案資料作業個別查詢報表、車籍作業系統查
      詢認可資料及電話號碼無訛，而辛○○的刑案資料作業個
      別查詢報表、車籍作業系統查詢認可資料應係被告壬○○
      親自列印，堪予認定，因此被告壬○○否認此部分事實，
      辯稱：從頭到尾沒看到，也沒有同仁跟伊報告有查出這份
      紀錄云云，果爾，其又如何指揮調度員警前往內湖追捕辛○○，所辯尚無可採。
    (2)檢察官於八十七年九月二十八日親率調查局之調查員至子
      ○○○○實施搜索，上揭扣押之未○○之刑案資料作業個
      別查詢報表、車籍作業系統查詢認可資料，編訂在台北市
      政府警察局中山分局八十六年度四月業務資料，項目「刑
      事案件報告單、偵訊、談話筆錄卷類」之卷宗內第三十三
      頁、第三十四頁，係在內勤文書作業的辦公桌抽屜內搜出
      ，搜索當時辰○○負責內勤文書作業，業據證人辰○○於
      本院準備程序中證述在卷（見本院94年1月11日準備程序
      筆錄），徵諸上揭扣押物（贓證物清單編號５）啟封紀錄
      （87年偵字第20351頁第47頁）係由前往現場搜索人員攜
      回扣案證物，交在市調處內訊問辰○○之調查員巳○○、
      午○○，由巳○○訊問、午○○製作啟封之紀錄，調查人
      員啟封證物時，均按證物從何一涉嫌人處扣得，就由該涉
      嫌人在證物啟封紀錄上簽名或按捺指印之原則。本件啟封
      紀錄的第三點是有當事人辰○○的簽名、印指紋，是表示
      在辰○○處搜索到的，亦經證人即台北市調處調查員巳○○、午○○於本院準備程序中證實（見本院94年1月11日
      準備程序筆錄），可見上揭扣押之未○○之刑案資料作業
      個別查詢報表、車籍作業系統查詢認可資料，係在負責內
      勤文書作業辰○○之辦公桌抽屜內搜出，固可認定。然查
      ，子○○○○內並無檔案室之編組，上揭搜索扣押之未○○刑案資料作業個別查詢報表、車籍作業系統查詢認可資
      料，係編訂在台北市政府警察局中山分局八十六年度四月
      業務資料，項目「刑事案件報告單、偵訊、談話筆錄卷類
      」之卷宗內第三十三頁、第三十四頁。觀其卷內資料尚有
      第三人黃○○、宙○○、地○○、宇○○等與  本案無關
      之刑事案件筆錄 (詳該卷第二、三、六、七、十、十一、
      十二、十三頁)，此外另有破獲刑案紀錄表、違反行政法
      令案件報告單、通緝案偵訊筆錄、贓物認領保管收據等資
      料，均屬台北市政府警察局中山分局子○○○○處理相關
      刑事案件之登錄記載資料，非僅有辛○○ (更名未○○ )
      一人之刑案資料作業個別查詢報表、車籍作業系統查詢認
      可資料，此乃所內負責辦理內勤業務之同仁依職權記錄彙
      整統編之資料卷宗，而辰○○在87年7月才調內勤，子○○○○八十六年度四月業務資料，相隔一年有餘，應非辰
      ○○所編訂，縱使搜獲時，辰○○負責內勤文書作業，該
      未○○之刑案資料作業個別查詢報表、車籍作業系統查詢
      認可資料等文書在其掌管中，應屬歸檔存查性質，而與承
      辦當時職務上有無掌管不同，辛○○ (更名未○○ )之刑
      案資料作業個別查詢報表、車籍作業系統查詢認可資料編
      訂在台北市政府警察局中山分局八十六年度四月業務資料
      ，項目「刑事案件報告單、偵訊、談話筆錄卷類」之卷宗
      內，應係該案移送時未一併移送，而於該案移送後，交由
      負責內勤文書作業之員警編訂檔卷資料之結果。被告及辯
      護意旨均以搜索扣押時該文書歸檔存查之狀態，由負責內
      勤文書作業之辰○○辦公桌抽屜內搜出，調查局於上開文
      書彌封之證物封條，其上清楚記載該刑事案件報告單、偵
      訊、談話筆錄卷之持有人為辰○○，並非被告壬○○，該
      文書係負責內勤勤務之員警辰○○掌管性質，據以否認被
      告承辦本案當時職務上並無直接接觸、掌管上開文書，與
      刑法第一百三十八條所載法定構成要件不符，不得以該罪
      相繩云云，並無可採。
（四）被告壬○○指揮所屬警員追捕辛○○無獲後，癸○○同意
      交槍頂替之提議，俟未○○來電，於電話中與其達成協議
      ，並要癸○○在筆錄中故意隱匿未○○之真實身份，將不
      實事項登載在其職務上所掌之公文書後，繼持之以行使：
      前述事實四部分，訊據被告壬○○亦矢口否認，辯稱：根
      本未曾與辛○○作任何之協議，也沒有要癸○○在筆錄中
      故意隱匿未○○之真實身份云云，惟查：
  １、癸○○與辛○○、被告壬○○與辛○○於電話中連繫協議
      交槍：
      此部分事實中證人辛○○（未○○）於癸○○被抓後，與
      癸○○通電話，其於上訴審稱：癸○○說他受不了，要伊
      幫他調制式手槍給他，他要交給警方，比較不會被修理，
      當時沒有提到子彈，癸○○有說如果伊把槍交出來，他會
      扛起來，不會再追查伊，伊說盡量試試看，後來伊找到酉
      ○○，他有幫伊調槍（見上訴卷第二七頁），於本院準備
      程序中稱：癸○○要伊交出制式手槍，伊跟癸○○說，伊
      若交出制式手槍，那伊不是也有問題、也犯法，癸○○說
      他會扛，但伊不相信，所以癸○○說「主仔」要跟伊通電
      話，「主仔」的通話內容是要伊交出來不要緊，事後不會
      再去追查等語（見本院九十三年十二月十六日準備程序筆
      錄）。而關於辛○○（未○○）亦有以電話與被告壬○○
      連繫，被告壬○○並於電話中向被告未○○表示：若欲脫
      免竊盜、未經許可無故持有甲槍等刑責，必需交出制式手
      槍一把等，且其將不再為難癸○○，而被告未○○為脫免
      刑責，即應允被告壬○○之要求表示願在當日下午三時以
      前交出制式手槍一把予壬○○，充作壬○○查察犯罪之績
      效乙節，分據被告未○○於偵查暨本院準備程序中時供述
      明確（見八十六年度偵字第一六六五二號偵查卷Ａ卷第一
      五二至一五三頁、第三三四至三三五頁、本院九十三年十
      二月十六日準備程序筆錄）。另癸○○被抓後在市調處，
      經警安排圓山所之被告壬○○等四人，分別在二○九、二
      一六、二一○、二○四等四間偵訊室，由癸○○辨識跟伊
      講話之「主仔」的聲音，癸○○指稱好像就是被告壬○○
      的聲音（見八十七年九月二十八日台北市市調處調查筆錄
      第二六八頁），又被告壬○○於調查站訊問時，即坦承讓
      癸○○在圓山所使用行動電話與外界連絡（見八十七年偵
      字二０三五一號卷第二十二頁反面筆錄），於原審初訊時
      雖否認讓癸○○使用行動電話，惟嗣即表示犯罪嫌疑人本
      身有槍枝要提供，那讓他使用電話是很正常的等語（見原
      審卷(四)第一八六至一八八頁），而證人即未○○之妻Ａ○○於原審證實： 000000000大哥大電話號碼是癸○○被警
      察抓到之後，伊特別記在電話簿（見原審卷(一)第九二頁）
      ；伊與未○○（辛○○）在車上，他與人在通電話，叫伊
      隨手抄下這個號碼的，伊問他這是哪裡的電話，他說是派
      出所的電話，伊就把他記下來（見原審卷(四)第三六頁），
      未○○於原審亦稱：當時伊打電話到子○○○○，一個警
      員跟伊講這支大哥大號碼（ 000000000），那個警員叫伊
      打這支號碼，說他出去了（見原審卷(四)第三六頁），癸○○於原審中證稱：是辛○○打電話說槍放在那裡，叫我們
      去拿，這通電話是辛○○打到派出所裡面來，由裡面不知
      道是誰，拿一支大哥大給我接的，接通後我們就出發（去
      取槍）了；當時有告訴警方等語（見原審卷(三)第三二五頁
      八十八年九月二十九日訊問筆錄），同案被告未○○（辛○○）並於檢察官偵查中書立便條一張載明 000000000號
      行動電話為子○○○○主管之行動電話號碼（前開偵查卷
      第二五一頁參照），而該號碼之行動電話確為被告壬○○
      於八十六年四月間所使用，除為被告壬○○所不否認外，
      並有經扣案之「台北市政府警察局中山分局圓山所員警出
      入及領用槍彈、無線電、行動電腦登記簿」一冊（贓證物
      清單編號２）其上記載當被告壬○○外出時，即在該簿冊
      上註記該號碼之行動電話以利同仁聯絡可稽，並據圓山所
      警員庚○○、己○○及丑○○於調查局調查時供述該行動
      電話為為被告壬○○所使用無訛（前述筆錄參照），癸○○與辛○○、被告壬○○與辛○○於電話中連繫協議交槍
      之事實，洵可認定。癸○○於本院準備程序中改稱：沒有
      辦法肯定指認與其通話之「主仔」係何人云云（見本院九
      十三年十二月十六日準備程序筆錄），於本院審理中改稱
      ：伊被抓以後，戊○○到派出所來看伊，伊要戊○○去找
      辛○○（更名未○○）交槍，不然就要咬他出來云云（見
      本院94年1月28日審判程序筆錄），否認與辛○○、被告
      壬○○與辛○○於電話中連繫協議交槍之事實，與上開供
      述及卷證不合，要無足採。
  ２、被告壬○○要癸○○在筆錄中故意隱匿未○○之真實身份
      ？
      而被告壬○○與辛○○（未○○）達成前開協議後，被告
      壬○○即又向癸○○表示因其前已因持有槍械案經警於八
      十六年四月八日查獲，經移送檢察官偵查中，若被告未○○交出手槍，由癸○○扛下未經許可持有該把由辛○○交
      出手槍之刑責，應可移送併案審理，不會多加一條罪等語
      ，癸○○因徹夜遭警留置，且為求能僅速脫身，迫於無奈
      ，亦只好答應壬○○之提議乙節，亦據癸○○供述明確（
      前開筆錄參照），未○○於原審亦供稱：「（問：警員叫
      你交槍有無交換條件？）是我問癸○○，癸○○說他已經
      跟對方講好條件，不會再抓我了，因為癸○○說他會把這
      支槍的刑責擔起來，也就是說癸○○說交出來的這把槍，
      算他交的等語（見原審卷(四)第一七九頁），並有本院依職
      權向台灣板橋地方法院檢察署調得癸○○於八十六年四月
      八日因持有手槍為警查獲，經移送至該檢察署偵查之該案
      偵查、審判案卷外放可稽（見外放之台灣板橋地方法院檢
      察署八十六年度偵字第八二七九號偵查卷及台灣板橋地方
      法院八十六年度易字第四二七六號審判案卷），參以癸○○於八月二十八日調查局訊問時坦供是警察叫伊不用把阿
      堯的確實年籍講出來（見八月二十八日調查局訊問筆錄）
      ，且癸○○既已在86.04.15指認「阿堯」確係辛○○，而
      當天子○○○○員警製作之筆錄，卻未記載提示口卡照片
      給癸○○辨識之情形，且筆錄中癸○○表示只知道逃逸的
      人叫阿堯，亦未載辛○○，有上開筆錄足據，可徵癸○○
      上開供述應屬真實，被告壬○○要癸○○在筆錄中故意隱
      匿辛○○（未○○）之真實身份，至明。
  ３、登載在其職務上所掌之公文書後，繼持之以行使？
      而被告壬○○明知前述甲槍、甲子彈等違禁物為被告未○○所無故持有，且其知悉被告未○○之真實姓名年籍等資
      料，隨即命不知情之警員庚○○對癸○○為偵訊，並於偵
      訊之前告知癸○○不必供出辛○○之真實身分，只需供述
      甲槍、甲子彈為寅○○○○○者所持有，癸○○如前所述
      ，迫於無奈，亦祇得答應，因此被告壬○○即藉由此，明
      知無故持有前述甲槍、甲子彈之人為被告未○○、而非真
      實姓名年籍不詳寅○○○○○男子之不實事項，先後登載
      在其職務上所掌之公文書即(一)圓山所八十六年四月十五日
      下午一時許對癸○○之偵訊筆錄及(二)中山分局北市警中分
      刑字第Ａ００八九五六號刑事案件報告單上，嗣並由其判
      行將該偵訊筆錄及報告單持往中山分局三組行使，再由不
      知情之中山分局三組警員將該登載不實之偵訊筆錄及報告
      單持往台灣台北地方法院檢察署行使乙節，除有偵訊筆錄
      及報告單在卷可稽外（影印之台灣台北地方法院檢察署八
      十六年度偵字第九二六八號偵查卷內第三頁、第七頁參照
      ），並經癸○○及庚○○先後供述在卷（癸○○部分：前
      揭筆錄；庚○○部分：八十六年度偵字第一六六五二號偵
      查卷第二九八頁至第三０一頁調查筆錄參照），而被告壬○○明知前述甲槍、甲子彈等違禁物為被告未○○所無故
      持有，且其知悉被告未○○之真實姓名年籍等資料，卻命
      不知情之警員庚○○對癸○○為偵訊時，藉由告知癸○○
      無庸將被告未○○供出，而將無故持有前述甲槍、甲子彈
      之人為真實姓名年籍不詳寅○○○○○男子之不實事項，
      先後登載在其職務上所掌之公文書後，繼持之以行使，自
      足生損害於檢察署及警察機關偵查真正犯罪嫌疑人之真實
      性，被告壬○○雖否認本院所認定之此部分犯罪事實，惟
      並無可採，其有此部分之犯罪事實堪以認定。
（五）被告未○○委請酉○○調槍、取得裝有丙槍、丙子彈之包
      裝盒後，隨即將該包裝盒送至藍天賓館予該賓館之服務生
      乙○○轉交：
      上開事實五部分，即被告未○○委請酉○○調槍、未○○
      有親自講是子○○○○的人逼他交槍、未○○在前述時地
      取得前述裝有丙槍、丙子彈之包裝盒後，隨即將該包裝盒
      被告未○○、證人酉○○、乙○○供述明確（見上訴卷第
      三三五頁；原審卷(四)第三八至四一頁、第一九０、一九一
      頁、第一九六頁；原審卷(二)第八三頁反面至八六頁；偵查
      Ａ卷第七七至七九頁），而關於丙槍、丙子彈如何取交暨
      原審中固曾有供述相歧之情形，未○○初供稱係酉○○直
      接送至藍天賓館等語，惟經原審於八十九年八月十四日審
      訊命二人對質後，對於被告未○○係先在酉○○所經營之
      珠寶店外取得前述包裝盒，再開車前往藍天賓館託交予乙○○乙節，已相一致（詳見原審卷(四)第三八至四一頁），
      且其二人於本案偵審中對於被告未○○確實有委請酉○○
      代為調槍，酉○○並應被告未○○之所請代調得槍枝之基
      本事實，始終一致，取交暨送至藍天賓館之細節過程縱有
      出入，對被告等犯行之認定亦無影響。另被告未○○固於
      臺北市調處調查時供稱：調到一支黑星手槍爛爛的生鏽了
      及一顆子彈等語（見偵查Ａ卷第九六頁反面），於原審時
      又稱：「（在電話中，酉○○就有跟你確認槍及子彈數目
      ？）是，一槍一子彈」（見原審卷(二)第八一頁反面）；證
      人酉○○於原審中亦稱：伊只負責槍，沒有子彈等語（見
      原審卷(四)第一九七頁）。惟參以證人酉○○於原審時證陳
      ：「交槍當時伊是沒有打開包包來看裡面有沒有子彈」等
      語；及被告未○○所供稱：「因為時間很趕，調到時已經
      很晚了，伊趕著要交出去」、「伊沒打開來看，就請小弟
      整包拿上賓館去」等語（見原審卷(四)第四０、一八三、一
      九一頁），顯見二人對於包裝盒內有無子彈暨數量為何，
      實際上並不確定，再勾稽證人酉○○非惟清楚被告未○○
      調槍之原因，復曾於原審中明確指稱：「（問：未○○有
      無親自跟你講，是哪個單位的人逼他交槍？）子○○○○
      」等語（見原審卷(四)第一九六頁），及證人即藍天賓館職
      員Ｂ○○所證當天確實有人去拿貨等情，堪信該次所調之
      槍枝確係本件扣案之丙槍、丙子彈，無訛。辯護人以事後
      起出之槍彈數目，與供述不合（尤以子彈三發部分），及
      證人酉○○供稱五點多才調到槍，與Ｂ○○所述三點多交
      槍時間相差一、二小時，該扣案丙槍復已銷毀，而質疑該
      次調取之槍枝與本件扣案丙槍並非同一把云云，委無可採
      。
（六）在扣押證明筆錄、偵訊筆錄、報告單登載不實並偽造現場
      起槍相片復進而持往中山分局三組行使，誣告癸○○未經
      許可無故持有丙槍、丙子彈，再由不知情之中山分局三組
      警員持往具有偵查犯罪職權之台灣台北地方法院檢察署行
      使：
      前揭事實六部分，訊據被告壬○○固不否認有於此部分事
      實欄所述前述時間一同押解癸○○至前述高速公路之橋墩
      下起出前述丙槍、丙子彈，並由被告辰○○當場拍照存證
      ，制成起槍相片，嗣返回圓山所後，由被告丁○○制作扣
      押證明筆錄、由被告辰○○對癸○○為偵訊制作前開偵訊
      筆錄、由被告壬○○登載前述第Ａ００八九五八號報告單
      ，再由被告壬○○判行後，將該扣押證明筆錄、偵訊筆錄
      、報告單、現場起槍相片持往中山分局三組行使等事實，
      同案被告丙○○、丁○○及辰○○亦為相同之供述，核與
      卷附之扣押證明筆錄、偵訊筆錄、報告單、現場相片所記
      載之情節相符（外放八十六年度偵字第九二六八號偵查卷
      第四頁、第六頁及第九頁至第十頁參照），並有扣案之丙
      槍、丙子彈及刑事警察局對丙槍、丙子彈鑑驗結果認丙槍
      係屬俗稱黑星之中共制五四式口徑七點六二釐米之具有殺
      傷力之制式手槍及丙子彈為均具有殺傷力之七點六五釐米
      制式子彈二顆、七點六二釐米之制式子彈一顆之鑑驗通知
      書一紙在卷可稽（八十六年度偵字第九二六八號偵查卷第
      四十頁參照），惟被告壬○○與同案被告丙○○、丁○○
      及辰○○均矢口否認有任何此部分本院所認定之犯罪事實
      ，均辯稱：我們從未至藍天賓館取槍，是癸○○告訴我們
      他自己把槍埋在高速公路橋下，我們就押解他去起出云云
      ，經查：被告未○○將將前述裝有丙槍、丙子彈包裝盒
      交予藍天賓館之服務生乙○○後，隨即撥打被告壬○○0
      00000000號行動電話予被告壬○○，表示其已依
      約將手槍託放於藍天賓館乙節，已據被告未○○供述明確
      （八十六年度偵字第一六六五二號偵查卷第二四二頁至第
      二四八頁調查筆錄及訊問筆錄參照），被告未○○並於檢
      察官偵查中書立便條一張載明000000000號行動
      電話為子○○○○主管之行動電話號碼（前開偵查卷第二
      五一頁參照），而該號碼之行動電話確為被告壬○○於八
      十六年四月間所使用，除為被告壬○○所不否認外，並有
      經扣案之「台北市政府警察局中山分局圓山所員警出入及
      領用槍彈、無線電、行動電腦登記簿」一冊（贓證物清單
      編號２）其上記載當被告壬○○外出時，即在該簿冊上註
      記該號碼之行動電話以利同仁聯絡可稽，並據圓山所警員
      庚○○、己○○及丑○○於調查局調查時供述該行動電話
      為被告壬○○所使用無訛（前述筆錄參照），已如前述，
      而被告壬○○與被告未○○二人本並不認識，若非被告未
      ○○確實有以上開電話與被告壬○○聯繫，其焉有可能會
      知道被告壬○○所使用之手機號碼？至於此部分事實中
      ，確有人至藍天賓館向該賓館之服務生乙○○取得前述裝
      有丙槍、丙子彈之包裝盒之待證事實，因被告未○○如前
      所述在該賓館四樓透過閉路電視監看有無員警前來取槍，
      故其於調查局調查時即明確指出被告丙○○及另有一名警
      員確實有至藍天賓館十一樓取得前述包裝盒（八十六年度
      偵字第一六六五二號偵查卷第二六八頁調查筆錄參照），
      而藍天賓館之服務生乙○○於調查局調查及原審調查時亦
      明確供稱確有人前來藍天賓館取走該包裝盒（前述筆錄參
      照），癸○○於原審調查時亦供稱其自圓山所為警押解出
      發後，並非直接至高速公路下起槍，而係先至前開賓館樓
      下，有警員下車，等警員上車後，上車之警員手上就多了
      一包東西（原審卷二第二三一頁至第二三三頁八十八年九
      月八日訊問筆錄及原審卷三第二五五頁八十九年七月十七
      日訊問筆錄參照），故綜合被告未○○及證人乙○○、癸○○上開供述以觀，本件於訴訟上即可確定被告壬○○、
      同案被告丙○○、丁○○及辰○○四人將癸○○自圓山所
      押解出發後，並非直接前往高速公路橋下起槍，而係先前
      往藍天賓館，並由同案被告丁○○或辰○○二人其中一名
      警員及被告丙○○至該賓館十一樓向乙○○取得裝有丙槍
      、丙子彈之該包裝盒，被告壬○○、筆錄、偵丙○○、丁○○及辰○○否認有至藍天賓館取得前述裝有丙槍、丙子
      彈之包裝盒，顯無可採。再查被告壬○○、同案被告丙○○、丁○○及辰○○四人將癸○○押解至前述高速公路
      橋墩下後，先由被告壬○○命癸○○在橋墩下挖洞，並將
      丙槍及丙子彈埋入洞內，佯示癸○○原即將丙槍及丙子彈
      埋藏於該處，再命癸○○取出之事實，亦業據癸○○於本
      院調查時供述明確（本院卷三第十二頁八十八年九月二十
      九日訊問筆錄及第三五三頁八十九年七月十七日訊問筆錄
      參照）。是此部分事實綜合上開證據資料以觀，被告壬○○及同案被告丙○○、丁○○、Ｃ○○人假借因其為負
      有偵查犯罪職務公務員，在職務上有制作前開扣押證明筆
      錄、偵訊筆錄、報告單及現場起槍相片之權力，意圖使癸○○受刑事處分，而誣告癸○○未經許可無故持有丙槍、
      丙子彈，而在前開扣押證明筆錄、偵訊筆錄、報告單登載
      不實並偽造現場起槍相片，復進而持往中山分局三組行使
      ，誣告癸○○未經許可無故持有丙槍、丙子彈，再由不知
      情之中山分局三組警員將該登載不實之扣押證明筆錄、偵
      訊筆錄、報告單及偽造之現場起槍相片持往具有偵查犯罪
      職權之台灣台北地方法院檢察署行使，足以生損害於檢察
      機關、警察機關偵查真正犯罪嫌疑人之真實性及癸○○之
      事實，可堪認定。
（七）隱匿職務所掌管之被告未○○刑案資料作業個別查詢報表
      、被告未○○所有車號○○○○○○○號自用小客車車籍
      作業系統查詢認可資料二項文書及使被告未○○隱避之行
      為：
      上揭事實七部分，訊據被告壬○○亦矢口否認有任何隱匿
      前開被告未○○之刑案資料作業個別查詢報表、被告未○○所有車號○○○○○○○號自用小客車車籍作業系統查
      詢認可資料等二份文書及使被告未○○隱避之行為，辯稱
      ：伊不知道那二分資料是誰印出來的，那二份文書也不是
      伊的職掌云云，惟查：
  １、前開經圓山所電腦所列印出被告未○○之刑案資料作業個
      別查詢報表、被告未○○所有車號○○○○○○○號自用
      小客車車籍作業系統查詢認可資料等二項文書，係被告壬○○自癸○○及戊○○之口中得知被告未○○之真實身份
      後，其方以利用圓山所內之電腦與警政署之電腦連線，列
      印出該二份資料，而內政部警政署為嚴格要求各級員警熱
      心受理報案，主動發現犯罪，迅速反應、通報，妥適處置
      ，並徹底根絕『匿報』、『虛報』、遲報等不當情事，嚴
      正報告紀律，厲行懲處，以達成維護治安任務，特於八十
      四年七月十五日依內政部警政署警署刑偵字第七五一九
      號函發布「各級警察機關處理刑案逐級報告紀律規定」（
      附於原審卷四參照），依該規定第二、三條所示，各級警
      察機關或員警個人發現犯罪或受理報案，不論其為特殊刑
      案、重大刑案或普通刑案，均應立即處置迅速報告分局勤
      務指揮中心，按照規定層級列管，不得隱匿、延誤或作虛
      偽陳報擅自結案，因此被告壬○○既已自癸○○及戊○○
      之口中得知被告未○○之真實身份，其方以利用圓山所內
      之電腦與警政署之電腦連線，列印出該二份文書，並已得
      知被告未○○為未經許可無故前述甲槍、甲子彈之真正犯
      罪嫌疑人，其自有逐級呈報之義務，故前開二份文書自屬
      被告壬○○基於其為圓山所主管，負有偵查真正犯罪嫌疑
      人及查明真正犯罪嫌疑人後，依其職務所掌管之文書，其
      理甚明，而該二份文書為檢察官率調查員自（負責內勤文
      書作業的辰○○辦公桌抽屜內調出，該二份文書編訂在台
      北市政府警察局中山分局八十六年度四月業務資料，項目
      「刑事案件報告單、偵訊、談話筆錄卷類」之卷宗內，應
      係該案移送時未一併移送，而於該案完成移送後，交由負
      責內勤文書作業之員警編訂檔卷資料之結果，亦有如前述
      ，則被告壬○○自列印該資料後至交由負責內勤文書作業
      之員警編訂檔卷資料前，該資料均在被告壬○○職務掌管
      中，而子○○○○負責制作本案筆錄之同仁將本案件呈送
      分局三組前，均先陳請被告壬○○簽名用印決行，有八十
      六年四月十五日台北市政府警察局中山分局北市警中分刑
      字第Ａ００八九五六、Ａ００八九五八號刑事案件報告單
      可稽，被告壬○○卻未將該二份資料隨案移送，其確有假
      借其為圓山所主管公務員，利用掌管該派出所內文書資料
      之機會予以隱匿其職務上所掌管文書之犯行，可堪認定。
      被告壬○○及辯護人均以該二份文書非被告壬○○本於職
      務上之關係所掌管，所屬交給被告之資料中僅有案件筆錄
      等文件，並無未○○之刑案資料作業個別查詢報表、車籍
      作業系統查詢認可資料，被告實無從將未○○之前述資料
      隨案移送，被告並無公訴人所指隱匿公務員職務上掌管文
      書罪之犯行云云，惟查：被告壬○○於原審中一則供稱伊
      從頭到尾沒看到，也沒有同仁跟伊報告有查出該資料（見
      原審卷(三)第二八八頁），一則稱庚○○先做完筆錄後，有
      跟伊報告說，因為癸○○不願意在筆錄上載明「阿堯」的
      確實年籍，所以我們無法把這份資料送出去（見原審卷(三)
      第二八七頁），前後已見矛盾，又該案件係由被告壬○○
      指揮偵辦，該二份文書為被告壬○○所列印，均見前述，
      則該二份文書自為被告壬○○本於職務上之關係所掌管，
      且該案件由被告決行，有無檢送該二份文書，被告壬○○
      知之甚稔，所辯無非飾卸之詞，均無可採。
  ２、被告壬○○未將上述資料隨案移送之目的（使被告未○○
      隱避）：
      次查，被告壬○○得知辛○○為犯嫌後，即指示該所警員
      以電腦列印出辛○○之前述資料，並調出辛○○之口卡片
      供癸○○指認，復命警員丙○○、辰○○等人前往台北市
      內湖區追捕辛○○。其後又在電話中向辛○○表示若欲脫
      免罪責，必須交出制式手槍一把等語，復向癸○○表示若
      由其扛下辛○○所交出制式手槍之刑責，可移併前案處理
      ，且其只須供述甲槍、彈為寅○○○○○者所持有即可等
      語。嗣又命該所警員庚○○製作前揭內容不實之筆錄，並
      將該不實筆錄及刑事案件報告單，持向中山分局三組及台
      灣台北地方法院檢察署行使，被告壬○○在其主觀上已明
      知被告未○○為未經許可無故持有甲槍、甲子彈之真正犯
      罪嫌疑人，則其竟以隱匿前開二份其職務上所掌文書之行
      為，當使具有犯罪偵查權限之檢察官難於發現真正持有甲
      槍、甲子彈之犯罪嫌疑人為被告未○○，並如前所述，其
      命不知情之警員庚○○對癸○○為偵訊及藉由對癸○○之
      告知，而將無故持有前述甲槍、甲子彈之人為真實姓名年
      訊筆錄及報告單上，而不確實登載被告未○○之真實身份
      ，其有假借其為圓山所主管公務員，有掌管該派出所內文
      書資料及命員警制作偵訊筆錄、報告單之機會，將前述二
      份得以使人明知真正犯罪嫌疑人為被告未○○之文書予以
      隱匿及在偵訊筆錄上僅記載犯罪嫌疑人為寅○○○○○之
      未○○得以因此隱蔽逃避，被告壬○○顯有故意隱匿辛○○之真實姓名年籍等資料，而使其隱避不受刑事追訴之行
      為，可堪認定。最高法院九十三年度台上字第三三五一號
      撤銷發回判決，亦同此意旨。辯護人以證人癸○○於本院
      九十三年十二月三十日庭訊時所為之證詞，認癸○○在圓
      山派出時並未曾指認所稱之「阿堯」就是辛○○，而是在
      該案件移送至中山分局後，經中山分局之員警提示辛○○
      之口卡後，才指認其於子○○○○所稱之「阿堯」就是辛○○ (更名未○○ )。因癸○○並未能明確指認即為辛○○ (更名未○○ )，且當時承辦之員警無法確認寅○○○○○之人與該刑案資料作業個別查詢報表、車籍作業系統
      查詢認可資料上所載之辛○○是否即為同一人，故八十六
      年四月十五日編號第008956號之刑事案件報告單上以記載
      嫌疑人「阿堯」之方式移送至中山分局，並無使犯人隱避
      云云，亦無足採。
（八）被告隱匿職務所掌管之二項文書及使未○○隱避與其所犯
      誣告罪之關係認定：
      本件被告壬○○係將警員庚○○所登載不實之偵訊筆錄（
      即記載寅○○○○○者無故持有甲槍、彈部分之筆錄）及
      刑事案件報告單（第Ａ００八九五六號），連同丁○○登
      載不實之扣押證明筆錄，及辰○○所登載不實之偵訊筆錄
      （即記載癸○○無故持有丙槍、彈部分之筆錄）、刑事報
      告單（Ａ００八九五八號）及偽造之起槍照片等文書資料
      一同持往中山分局三組行使，業如前述，可見被告壬○○
      係同時行使上述多項公務員登載不實公文書及偽造之證據
      ，以分別達其使辛○○隱避及誣告癸○○犯罪之目的，則
      其上述行為所犯各罪之間，分別具有實質上一罪及裁判上
      一罪之關係，最高法院撤銷發回判決，亦同此意旨。
（九）綜上所述，本件事證明確，被告壬○○之犯行洵堪認定，
      應予依法論科。
三、論罪：
（一）查被告壬○○就事實欄四部分所載命不知情之警員庚○○
      在事實欄四部分登載不實之事項於該部分所載之偵訊筆錄
      及第八九五六號報告單，核其所為，係犯刑法第二百十六
      條、第二百十三條之行使公務員明知為不實之事項，而登
      載於職務上所掌之公文書罪，其命不知情之警員庚○○為
      之，為間接正犯。
（二）另被告壬○○就事實欄六部分所記載之行為，係犯刑法第
      二百十六條、第二百十三條之行使公務員明知為不實之事
      項，而登載於職務上所掌之公文書罪及第一百六十九條第
      一項之意圖他人受刑事處分，向該管公務員誣告罪。所犯
    　上開刑法第一百六十九條第一項之罪，係假借公務員職務
      上之權力犯之，依刑法第一百三十四條前段規定，均應加
    　重其刑。被告壬○○與同案被告丙○○、丁○○及辰○○
      就上開犯罪之實施，有犯意聯絡及行為分擔，為共同正犯
      。
（三）被告壬○○先後有前開數個公務員明知為不實之事項而登
      載於其職務上所掌之公文書之行為【如前開（一）所示，
      命不知情之警員庚○○在事實欄四部分登載不實之事項於
      該部分所載之偵訊筆錄及第八九五六號報告單（此部分為
      間接正犯）及如前開（二）所示，與同案被告丙○○、丁○○及辰○○共同在事實欄六之部分登載不實之事項於該
      部分所載之扣押證明筆錄、偵訊筆錄及第八九五八號報告
      單上】，時間緊密，犯罪構成要件相同，顯係基於概括犯
      意為之，屬連續犯，應依刑法第五十六條之規定，論以一
      罪，並加重其刑。惟如前所述，僅有一個行使公務員明知
      為不實之事項而登載於職務上所掌之公文書之行為，且該
      等低度之公務員明知為不實之事項而先後登載於其職務上
      所掌之公文書行為，為一個高度之行使之行為所吸收，不
      另論罪（最高法院六十九年台上字第六九五號判例參照）
      。至於被告壬○○將前開登載不實之文書行使至中山分局
  　  三組後，再由不知情之中山分局三組人員轉呈行使至台灣
    　台北地方法院檢察署誣告癸○○犯罪之行為，為間接正犯
      ，亦應併予說明。
（四）被告壬○○所犯上開刑法第二百十六條、第二百十三條之
      行使公務員明知為不實之事項，而登載於職務上所掌之公
      文書罪及第一百六十九條第一項之意圖他人受刑事處分，
      向該管公務員誣告罪二罪，為以一行為觸犯數罪名之想像
  　　競合犯（最高法院二十八年上字第四０八六號判例「意圖
    　他人受刑事處分，向該管公務員誣告，同時復使用偽造之
      證據，則其使用偽造證據之行為，應為誣告行為所吸收，
      除應成立刑法第一百六十九條第一項之罪外，固不應再以
      同條第二項之罪相繩，但其使用偽造證據，若更觸犯其他
      罪名時，仍係一行為而犯數罪，應依刑法第五十五條從一
      重處斷。」意旨參照），依刑法第五十五條規定，應從一
      重之刑法第一百六十九條第一項之公務員假借職務上之權
      力，意圖他人受刑事處分，向該管公務員誣告罪處斷（按
      刑法第一百六十九條第一項之誣告罪其法定刑本為七年以
      下有期徒刑，而刑法第二百十六條、第二百十三條之行使
      公務員明知為不實之事項，而登載於職務上所掌之公文書
      罪，其法定刑為一年以上七年以下有期徒刑，二者法定刑
      相比較，原以刑法第二百十六條、第二百十三條之罪為重
      ，惟如前所述，被告壬○○、丙○○、丁○○及辰○○四
      人係公務員，而假借職務上之權力，故意犯刑法第一百六
      十九條第一項之罪，依刑法第一百三十四條前段規定，應
      加重其刑至二分之一，故經加重結果，被告壬○○、丙○○、丁○○及辰○○四人所犯刑法第一百六十九條第一項
      之誣告罪，其法定刑已成為十年六月以下有期徒刑，則依
      刑法第三十五條第二項「同種之刑，以最高度之較長或較
      多者為重。」規定，與其四人所犯刑法第二百十六條、第
      二百十三條之罪相比較，自以其四人所犯刑法第一百六十
      九條第一項之公務員假借職務上之權力，意圖他人受刑事
      處分，向該管公務員誣告罪為重，應予說明）。
（五）公訴人於起訴書證據及所犯法條欄雖就被告壬○○、同案
      被告丙○○、丁○○及辰○○偽造前開扣押證明筆錄、現
      場起槍相片，認被告壬○○、同案被告丙○○、丁○○及
      辰○○四人此部分之行為係犯刑法第一百六十九條第二項
      之偽造證據誣告罪嫌，惟「刑法第一百六十九條第二項之
      誣告罪，在實質上本屬誣告之預備行為，因行為人意圖他
      人受刑事或懲戒處分而偽造變造證據，或使用偽造變造之
      證據，其犯罪之危險性已屬重大，故該行為人雖未實施誣
      告，仍應科以誣告罪刑，如果行為人已實施誣告，縱令具
      有偽造證據及行使等情形，除觸犯其他罪名外，按照低度
      行為吸收於高度行為之原則，祇應適用該條第一項處斷，
      並無援引第二項之餘地。」「刑法第一百六十九條第二項
      之偽造證據及使用罪，原屬同條第一項誣告之預備行為，
      因其犯罪之危險性較為重大，故不必實行誣告，仍予獨立
      處罰，如果偽造此項證據持以誣告，除另犯其他罪名外，
      按照低度行為吸收於高度行為之原則，祇應論以第一項之
      誣告罪，不應再適用第二項從重處斷。」、「上訴人使用
      偽造之私文書誣告他人犯罪，該項文書如不具備刑法第二
      百一十條之犯罪構成要件，則祇屬同法第一百六十九條第
      二項所稱證據之一種，上訴人使用偽造之證據誣告他人犯
      罪，其使用偽造證據之行為，為誣告行為所吸收，祇應成
      立第一百六十九條第一項之罪，如尚具備刑法第二百一十
      條之犯罪構成要件，則上訴人偽造文書並進而行使，除應
      構成誣告罪外，尚不能置行使偽造文書行為於不論。」（
      最高法院二十七年滬上字第三八號、三十年上字第一九四
      號、四十七年台上字第九一九號判例），如前所述，被告
      壬○○、丙○○、丁○○及辰○○四人已將該偽造之扣押
      證明筆錄及現場起槍相片持向中山分局三組及由不知情之
      中山分局三組警員持往台灣台北地方法院檢察署行使誣告
      癸○○未經許可持有丙槍及丙子彈，核諸前揭最高法院判
      例意旨，被告壬○○、同案被告丙○○、丁○○及辰○○
      四人此部分之行為自係該當於刑法第一百六十九條第一項
      誣告罪之構成要件，公訴人認被告壬○○、同案被告丙○○、丁○○及辰○○四人此部分之行為係該當於刑法第一
      百六十九條第二項偽造證據誣告罪（準誣告罪）之構成要
      件，自有未洽，惟公訴人於其起訴書犯罪事實欄已記載被
      告壬○○、同案被告丙○○、丁○○及辰○○四人有行使
      此偽造之證據為誣告之犯罪事實，與本院所認定被告壬○○、同案被告丙○○、丁○○及辰○○四人此部分之犯罪
      事實並無二致，亦即公訴人擇為訴訟客體請求本院確定被
      告壬○○、同案被告丙○○、丁○○及辰○○四人所為具
      有侵害性之此部分社會事實與本院所認定被告壬○○、同
      案被告丙○○、丁○○及辰○○四人此部分之事實相同，
      由訴訟目的以觀，此二部分事實之侵害性行為內容均屬同
      一，且本院所認定此部分事實又未較公訴人認定之事實有
      擴張或減縮，依卷附最高法院八十三年度台上字第四六二
      八號判決「刑事訴訟法第三百條所謂變更起訴法條，係指
      在不擴張及減縮原訴範圍之原則下，法院得就有罪判決，
      於不妨害公訴之基本社會事實同一（即公訴事實之同一性
      ）之範圍內，得自由認定事實，變更檢察官所引應適用之
      法條而言。」所認，本件關於此部分之起訴法條自應變更
      ，應予說明。
（六）另被告壬○○就事實欄七部分所記載之行為，核係犯刑法
      第一百三十八條之隱匿公務員職務上掌管之文書罪及第一
      百六十四條第一項之使犯人隱避罪。被告壬○○所犯上開
      二罪，如前所述，係假借公務員職務上之機會犯之，依刑
      法第一百三十四條前段規定，均應加重其刑。被告壬○○
    　所犯上開隱匿公務員職務上掌管之文書罪及使犯人隱避罪
    　二罪，為以一行為觸犯數罪名之想像競合犯，依刑法第五
      十五條規定，應從一重之刑法第一百三十八條之隱匿公務
      員職務上掌管之文書罪處斷（且如前所述，被告壬○○所
      犯刑法第一百三十八條之罪，經依刑法第一百三十四條前
      段加重其刑結果，其法定刑已從原來之五年以下有期徒刑
      成為七年六月以下有期徒刑）。
（七）被告壬○○所犯上開刑法第一百六十九條第一項之意圖他
      人受刑事處分，向該管公務員誣告罪及第一百三十八條之
      隱匿公務員職務上掌管之文書罪二罪間，具有方法結果之
      牽連關係（詳前述理由欄八及最高法院發回意旨），為裁
      判上一罪，應從就重之刑法第一百六十九條第一項意圖他
      人受刑事處分，向該管公務員誣告罪處斷。起訴意旨指壬○○所犯隱匿公文書罪及使犯人隱避罪部分，與其所犯誣
      告罪部分，應予分論併罰云云，尚非的論。
四、撤銷改判及理由：
    原審據予論科，固非無見。惟查：同案被告丁○○自八十四
    年三月間起，辰○○自八十六年三月間起擔任圓山所之警員
    ，業據供明在卷，並有台北市政府警察局中山分局九十一年
    八月一日北市警中分刑字第00000000000號函可
    憑，原審分別誤為八十六年三月，八十四年十二月，均有未
    合。又被告壬○○係同時行使上述多項公務員登載不實公文
    書及偽造之證據，以分別達其使辛○○隱避及誣告癸○○犯
    罪之目的，則其上述行為所犯各罪之間，分別具有實質上一
    罪及裁判上一罪之關係。原審認被告壬○○就事實欄貳之七
    部分所記載之行為，核係犯刑法第一百三十八條之隱匿公務
    員職務上掌管之文書罪及第一百六十四條第一項之使犯人隱
    避罪。被告壬○○所犯上開二罪，如前所述，係假借公務員
    職務上之機會犯之，依刑法第一百三十四條前段規定，均應
    加重其刑。被告壬○○所犯上開二罪，為以一行為觸犯數罪
    名之想像競合犯，依刑法第五十五條規定，應從一重之刑法
    第一百三十八條之隱匿公務員職務上掌管之文書罪處斷，與
    所犯上開刑法第一百六十九條第一項之意圖他人受刑事處分
    ，向該管公務員誣告罪，犯意各別，構成要件互異，應分論
    併罰，不無違誤。被告上訴意旨仍執陳詞，否認部分犯罪，
    雖無理由，惟原判決既有可議，亦應由本院將原判決撤銷改
    判。
五、科刑及其審酌事項：
    爰審酌被告壬○○身為派出所主管，不知潔身惕勵以為其他
    警員之榜樣，僅為自己之績效（雖台北市政府警察局九十三
    年九月二十七日北市警刑偵字第00000000000號
  　函復稱本局依據內政部警政署八十六年五月九日警署刑偵字
　　第六四五八號函頒﹃內政部警政署全面檢肅非法槍械暨防制
  　槍械暴力犯罪實施計畫﹄，訂頒本局﹃全面　檢肅非法槍械
    暨防制槍械暴力犯罪實施計畫﹄，受評比單位為本局各分局
　　、刑事警察大隊、少年警察隊等單位，評核獎懲對象為受評
  　核單位主官、副主官、刑事組長、承辦人，本局計畫評核獎
    懲對象並無派出所主管，惟被告壬○○不無以此方式爭取工
    作成績及表現）即為前開犯行之犯罪動機、目的、其犯罪手
    段對癸○○及國家偵查權所生之損害暨其智識程度、犯後態
    度等一切情狀，量處有期徒刑貳年。第查被告壬○○未曾受
    有期徒刑以上刑之宣告，有本院被告全國前案紀錄表可稽，
    衡諸被告壬○○係屬執行公務之人員，本件所為雖無足取，
    惟考其動機無非在爭取辦案績效，自八十七年九月間檢調開
    始偵辦起至今，已歷六年有餘，經此偵、審教訓，應無再犯
    之虞，並審酌被告原係服務於台北市政府警察局少年警察隊
    ，八十五年十二月二十三日始調職至台北市政府警察局中山
    分局兼子○○○○主管職務，有台北市政府警察局八十五年
    十二月二十三日八五北市警人甲字第一０四六三二號令影本
    乙份在卷足憑，被告調職就任以迄案發之八十六年四月十四
    日，僅短短四月未滿，對於刑事案件之偵辦程序應注意事項
    及辦案經驗尚有不足，因求好心切，追求工作表現，思慮未
    周，而罹刑章，犯後已深感悔誤。再被告任職警界，因連續
    十年以上成績優良，於八十六年六月十五日榮獲內政部頒發
    警察獎章，又在本件案發後停職前，於八十五年、八十六年
    、八十七年、八十八年、八十九年〈之後即依法先予以停職
    〉連續五年均榮獲甲等考績，亦有內政部警察獎章證書影本
    乙份、台北市政府刑事警察局刑事警察大隊考績通知書影本
    五份可證，被告堪稱係一認真負責之公務員。且目前被告家
    中有高齡六十七歲之老母，及二名未成年之兒子需仰賴被告
    養育照顧，妻子又罹患紅斑性狼瘡之重大疾病，復有
    本影本、全民健保重大傷病自行部分負擔證明卡影本各乙份
    足憑，是本院認對被告壬○○所宣告之刑，應以暫不執行為
    適當，爰對被告壬○○諭知緩刑伍年，以啟自新。
六、適用法律：
據上論斷，應依刑事訴訟法第369條第1項前段、第364條、第299
條第1項前段、第300條，刑法第28條、第55條、第134條前段、
、第138條、第164條第1項、第169條第1項、第216條、第213條
、第74條第1款，罰金罰鍰提高標準條例第1條前段，判決如主文
。
本案經檢察官呂丁旺到庭執行職務。
中    華    民    國    94    年    2     月    25    日
                  刑事第二十一庭審判長法  官  溫耀源
                                      法  官  周政達
                                      法  官  邱同印
以上正本證明與原本無異。
如不服本判決，應於收受送達後十日內向本院提出上訴書狀，其
未敘述上訴之理由者並得於提起上訴後十日內向本院補提理由書
（均須按他造當事人之人數附繕本）。
                                      書記官  莊昭樹
中    華    民    國    94    年    2     月    25    日
附錄：本案論罪科刑法條全文
刑法第一百三十四條：
公務員假借職務上之權力、機會或方法，以故意犯本章以外各罪
者，加重其刑至二分之一。但因公務員之身分已特別規定其刑者
，不在此限。
刑法第一百三十八條：
毀棄、損壞或隱匿公務員職務上掌管或委託第三人掌管之文書、
圖畫、物品，或致令不堪用者，處五年以下有期徒刑。
刑法第一百六十四條：
藏匿犯人或依法逮捕拘禁之脫逃人或使之隱避者，處二年以下有
期徒刑、拘役或五百元以下罰金。
意圖犯前項之罪而頂替者，亦同。
刑法第一百六十九條：
意圖他人受刑事或懲戒處分，向該管公務員誣告者，處七年以下
有期徒刑。
意圖他人受刑事或懲戒處分，而偽造、變造證據，或使用偽造、
變造之證據者，亦同。
刑法第二百十三條：
公務員明知為不實之事項，而登載於職務上所掌之公文書，足以
生損害於公眾或他人者，處一年以上七年以下有期徒刑。
刑法第二百十六條：
行使第二百十條至第二百十五條之文書者，依偽造、變造文書或
登載不實事項或使登載不實事項之規定處斷。
附表一：
┌───┬─────┬───────┬────────────────┐
│編  號│  名    稱│  數        量│  扣  押  物  品  清  單  編  號│
├───┼─────┼───────┼────────────────┤
│  １  │  仿半自動│  壹        把│  八十六年度青保管字第四０六號編│
│      │  手槍製造│  （獲案槍枝管│  號２                          │
│      │  之改造玩│  制編號：一一│                                │
│      │  具手槍  │  ０二０五二七│                                │
│      │          │  五三）      │                                │
├───┼─────┼───────┼────────────────┤
│  ２  │  改造九釐│  顆（原扣案│  仝上編號８、９、１０            │
│      │  米子彈  │  陸顆，於鑑驗│                                │
│      │          │  時拆解顆）│                                │
└───┴─────┴───────┴────────────────┘